---
output: html_document
editor_options: 
  markdown: 
    wrap: 72
---

```{r setup, include=FALSE}
knitr::opts_chunk$set(echo = TRUE)
```

# Análise de Dados da Produção Agrícola de Minas Gerais

```{r, include=FALSE}
#ctrl + shfit + r
#rm = serve para limpar o diretorio
rm(list=ls(all=TRUE))
setwd('C:/R')
dir()
```

```{r  , message = FALSE}
#install.packages('tidyverse')
library('tidyverse')

#install.packages('ggplot2')
library('ggplot2')

```

## Base de dados

```{r}
#Dados sobre produção agricola (IBGE)
dados <- read.csv("base_exercicio3.csv", sep=";")
view(dados)
head(dados)

```

## Descobrindo um pouco mais sobre os dados

### Nome das colunas

```{r}
#entao (pip) do r : ctrl+shift+m
#Nome das colunas
colnames(dados)

```

Percebemos que os nomes tem letras maiúsculas e acentos. Por isso, vamos
trocá-los.

```{r}
base <- dados %>% rename(
  microrregiao= "Microrregião.Geográfica",
  produto="Produto.das.lavouras.temporárias",
  variavel="Variável",
  cod="Cód." ,
  ano="Ano",
  x="X"
  ) 
```

### Descobrindo o tipo de dado de cada coluna

```{r}
class(base$ano)
class(base$cod)
class(base$microrregiao)
class(base$produto)
class(base$variavel)
class(base$x)
```

Percebemos que a coluna "X" tem dados do tipo "character". Porém, esta
coluna tem números. Logo, precisamos modificar o tipo de dado. <br>

```{r}
base <- base %>% mutate(
    x=as.numeric(x))

```

```{r}
class(base$x)
```

Além disso, vamos trocar as NA's por 0.E em seguida, vamos salvar todas
as modificações como uma nova base de dados em csv

```{r}
base <- base %>% mutate_all(replace_na,0) %>% write.csv2(
  file='base.csv'
) 
 
#write.csv2 : estamos salvando esta tabela num csv
 
```

Vamos checar se foi gerado o arquivo csv

```{r}
dir()
```

Importar a nova base de dados

```{r}
base <- read.csv2('base.csv')

#Verificar os nomes das colunas da base de dados
colnames(base)

#Visualização dos dados
view(base)
```

## Coluna "Variável"

Dentro desta coluna existem três categorias:"Área colhida (Hectares)",
"Quantidade produzida (Toneladas)","Valor da produção (Mil Reais)". <br>
O objetivo agora será separar cada categoria numa tabela diferente.

### Área colhida: seleção da variável "Área colhida(hectares)" e criação de uma nova tabela

```{r}
area_colhida <- base %>% filter(variavel == 'Área colhida (Hectares)')

view(area_colhida)

head(area_colhida, n=10)
```

### Quantidade produzida: seleção da variável "Quantidade produzida (Toneladas)" e criação de uma nova tabela

```{r}
quant_produzida <- base %>% filter(variavel== "Quantidade produzida (Toneladas)")

view(quant_produzida)

head(quant_produzida , n=10)
```

### Valor da produção: seleção da variável "Valor da produção (Mil Reais)" e criação de uma nova tabela

```{r}
valor_producao <- base %>% filter (variavel == "Valor da produção (Mil Reais)")

view(valor_producao)

head(valor_producao , n=10)
```

## Questionamentos:

### Ranking por microrregião

### 1. Quais produtos tiveram as maiores quantidades produzidas de alimento por microrregião?

Para responder esta pergunta, será criado um ranking da quantidade
produzida (total) por microrregião.

```{r}
#Ranking por microrregião de todas as produções

# group_by é usado para agrupar os dados pela variável "microrregiao".  Isso significa que os dados serão divididos em grupos com base nos diferentes valores encontrados na coluna "microrregiao".

# summarise é usado para resumir os dados agrupados. Ele calculará a soma dos valores da variável "x" para cada grupo de microrregião. O resultado é armazenado em uma nova variável chamada "soma".

#Arrange é usado para ordenar os dados , neste caso em ordem decrescente (desc)

ranking_microrregiao <- quant_produzida %>% group_by(
  microrregiao) %>% summarise(soma=sum(x)) %>% arrange((desc(soma))) 

view(ranking_microrregiao)
head(ranking_microrregiao)
```
Uberaba,Frutal e Uberlandia são as três microrregiões que mais produzem
alimentos em MG.<br> <br> 



### 1.1 Qual produto é mais produzido em Uberaba?
```{r}
Uberaba_producao <- quant_produzida %>% filter( microrregiao == "Uberaba (MG)") %>% group_by(produto) %>% summarise(soma=sum(x)) %>% arrange(desc(soma))

#Visualizar os dados
view(Uberaba_producao)

#Visualizar os primeiros valores
head(Uberaba_producao, n=4)

```
As quatro maiores produções de Uberaba são Cana-de-açucar,Milho, Soja e
Sorgo. <br> <br> 



### 1.2 Qual produto é mais produzido em Frutal?
```{r}
Frutal_producao <- quant_produzida %>%  filter(microrregiao == "Frutal (MG)") %>% group_by(produto) %>% summarise(soma=sum(x)) %>% arrange(desc(soma))

view(Frutal_producao)

head(Frutal_producao, n=4)
```

As quatro maiores produções de Uberaba são Cana-de-açucar, Miho, Soja e
Batata-Inglesa.<br> <br> 


### 1.3 Qual produto é mais produzido em Uberlândia?
```{r}
Uberlandia_producao<- quant_produzida %>%  filter(microrregiao == "Uberlândia (MG)") %>% group_by(produto) %>% summarise(soma=sum(x)) %>% arrange(desc(soma))

view(Uberlandia_producao)

head(Uberlandia_producao, n=5)
```
As quatro maiores produções de Uberlândia são Cana-de-açucar, Soja,
Milho e Sorgo. <br> <br> <br>


### 2.Qual o percentual de produção total que cada microrregião representa em relação a MG?
```{r}
ranking_microrregiao <- quant_produzida %>% group_by(microrregiao) %>% summarise(soma=sum(x)) %>% arrange(desc(soma)) %>% mutate(
  porcentagem =(soma/sum(soma))*100)

view(ranking_microrregiao)
head(ranking_microrregiao)
```

```{r}
#Arredondar as casas decimais da coluna "percentagem"
ranking_microrregiao <- ranking_microrregiao %>% mutate(porcentagem= round(porcentagem,2))
view(ranking_microrregiao)
head(ranking_microrregiao)
```

Uberaba, Frutal e Uberlândia representam 20.93% , 19.78% e 8.49% ,
respectivamente, do total de MG. <br> <br> <br>

### 3.Quanto as 6 maiores microrregiões produtoras de alimento representam em relação a MG ?

```{r}
ranking_6 <-ranking_microrregiao %>%  filter(microrregiao %in% c("Uberaba (MG)","Frutal (MG)", "Uberlândia (MG)","Araxá (MG)", "Paracatu (MG)", "Ituiutaba (MG)")) %>% summarise(
    soma_porcent=sum(porcentagem))

view(ranking_6)

#Também é possível usar o seguinte código:
ranking_6a <- ranking_microrregiao %>% filter( 
  porcentagem >= 6)%>% summarise(
    soma_porcent=sum(porcentagem))

ranking_6a

```

As 6 maiores microrregiões produtoras de alimentos representam 71.4% do
total de MG.

### Ranking por produto

### 4. Quais foram os produtos mais produzidos?

```{r}
#Criando um ranking de produtos e salvando em csv
quant_produzida %>% group_by(produto) %>% summarise(soma=sum(x)) %>% arrange(desc(soma)) %>% mutate(porcentagem=(soma/sum(soma)*100)) %>% mutate(porcentagem= round(porcentagem ,2)) %>% write.csv2('ranking_produto.csv')

ranking_produtos <- read.csv2('ranking_produto.csv')
view(ranking_produtos)
#Percebemos que há uma coluna ""x" servindo de ID. Vamos retirá-la com select (- )
ranking_produtos <- ranking_produtos %>% select(-X)
```

Cana de açúcar representa 82.11% da produção da amostra, seguido de
Milho com 8.07% e Soja com 4.90%

### 5.Qual região mais produziu Cana de açúcar em MG , de acordo com a amostra ?

```{r}
Cana_de_acucar_ranking <- quant_produzida %>% filter( 
produto == 'Cana-de-açúcar') %>% group_by(microrregiao) %>% summarise('produção total'= sum(x)) %>% arrange(desc(`produção total`)) %>% mutate(porcentagem=(`produção total`/sum(`produção total`))*100) %>% mutate(porcentagem=round(porcentagem,2))

view(Cana_de_acucar_ranking)
head(Cana_de_acucar_ranking)
```

As três maiores produtoras de Cana-de-açúcar de MG são: Uberaba (23.84
%), Frutal(23.71 %) e Uberlândia (8.44 %).

## Construção de gráficos

### Gráfico da Produção de Cana de açúcar de Uberaba

```{r, message=FALSE}
#tabela
tabela_cana <- quant_produzida %>% filter(
  produto == 'Cana-de-açúcar' & microrregiao =='Uberaba (MG)') %>% group_by(produto,microrregiao, ano) %>% summarise(x= sum(x)) %>% arrange(desc(x)) %>% mutate(porcentagem=(x/sum(x))*100) %>%  mutate(porcentagem=round(porcentagem,2))

view(tabela_cana)


grafico_cana2 <- tabela_cana %>%
  ggplot(mapping = aes(x = ano, y = porcentagem)) +
  geom_point(color = 'blue', size = 3, alpha = 0.5) +
  geom_smooth(method = 'lm', se = FALSE, color = 'red') +  # Adiciona linha de regressão
  scale_x_continuous(breaks = seq(min(tabela_cana$ano), max(tabela_cana$ano), by = 1)) +  # Define intervalo dos valores no eixo x
  labs(title = 'Porcentagem de Cana-de-açúcar ao longo dos anos', x = 'Ano', y = 'Porcentagem') +  # Adiciona título e rótulos dos eixos
  theme_minimal()  # Aplica um tema minimalista ao gráfico

print(grafico_cana2)

```
